臺灣高雄地方法院民事判決　九十三年度簡上字第六一號
　　上　訴　人　億港企業有限公司
　　法定代理人　甲○○
　　訴訟代理人　陳平如律師
　　被 上訴 人　宏安冷凍設備有限公司
　　法定代理人　乙○○
右當事人間請求履行契約事件，上訴人對於中華民國九十三年一月三十日本院高雄簡
易庭九十二年度雄簡字第二七三三號第一審判決提起上訴，本院於民國九十三年七月
十九日言詞辯論終結，判決如下：
    主      文
上訴駁回。
第二審訴訟費用由上訴人負擔。
    事      實
甲、上訴人方面：
一、聲明：
  (一)原判決廢棄。
  (二)駁回被上訴人第一審之訴。
二、陳述：除與原判決記載相同者，茲予引用外，補稱：上訴人原有二十五馬力之冷
    凍設備損壞，內有價值不菲之冷凍產品亟待冷凍，上訴人如新購置冷凍設備，自
    必要求冷凍設備馬力足以維持冷凍產品之冷凍冰存，以避免冷凍產品受損害之危
    險，衡情，不可能向被上訴人購置三菱廠牌氣冷半密式二十二馬力中古主機（下
    稱系爭冷凍設備），被上訴人員工鄭文雄並未明確告知系爭冷凍設備馬力不足之
    情形，且於原審為不實之證述，而被上訴人員工林明義當天亦未與鄭文雄到場安
    裝處理，其於原審所為證述，亦屬勾串之詞，不可採信；又上訴人經營生鮮冷凍
    食品批發業，對於冷凍設備硬體並不專業，上訴人總經理倪寶凌相信被上訴人之
    專業，未料系爭冷凍設備竟無法達到足供上訴人冷凍產品冷凍冰存之預定效用，
    被上訴人自應負瑕疵擔保之責。再上訴人總經理倪寶凌、會計鄧秀花均曾通知被
    上訴人有關系爭冷凍設備有瑕疵，嗣因被上訴人相應不理，倪寶凌即向鄭文雄表
    示欲退還系爭冷凍設備而為解除契約之意思表示。茲再以上訴狀繕本之送達，對
    被上訴人為解除契約之意思表示，則買賣契約既已解除，被上訴人應取回系爭冷
    凍設備，自不得請求上訴人給付未付之貨款。
三、證據：除援用原審之立證方法外，並聲請訊問證人鄧秀花、倪寶凌。
乙、被上訴人方面：
一、聲明：駁回上訴。
二、陳述：除與原判決記載相同者，茲予引用外，補稱：系爭冷凍設備係由鄭文雄接
    洽並至上訴人處裝置，上訴人於裝置後十天，曾聯繫為其原有冷凍設備維修之相
    關事宜，鄭文雄到場後，才發現系爭冷凍設備已經不在。否認倪寶凌曾以電話和
    被上訴人公司人員接洽有關系爭冷凍設備馬力不足之事。
三、證據：除援用原審之立證方法外，並提出勞工保險退保申報表為證。
    理      由
一、被上訴人起訴主張：上訴人經營生鮮冷凍食品批發業，於民國九十二年七月二十
    二日，因原有之冷凍設備損壞，向被上訴人表示購買冷凍設備並要求立即安裝，
    經與被上訴人員工鄭文雄協商結果，商定以新臺幣（下同）十七萬元為買賣價金
    ，購買系爭冷凍設備，鄭文雄當場告知上訴人員工單憑系爭冷凍設備馬力，不足
    供應上訴人之需求（即冷度保持攝氏零下二十度），需搭配另一臺十五馬力冷凍
    設備使用，方能符合上訴人之需求，但上訴人員工表示要暫時使用，以避免上訴
    人原冷凍設備內之冷凍產品受損，等待上訴人總經理回來再做決定及處理，鄭文
    雄旋於當日完成交貨及安裝事宜；被上訴人於翌日派員赴上訴人公司收款並請上
    訴人簽出貨單，惟上訴人僅交付發票人甲○○，票面金額三萬元，發票日為九十
    二年八月二日之支票乙紙予被上訴人，並簽認出貨單，其餘十四萬元迄未給付，
    為此，爰依兩造間買賣契約之法律關係，訴請上訴人應給付被上訴人十四萬元，
    及自起訴狀繕本送達翌日起至清償日止，按週年利率百分之五計算之利息等語。
二、上訴人則以：被上訴人未於販售時告知上訴人系爭冷凍設備馬力不足，經上訴人
    使用系爭冷凍設備後，亦發現系爭冷凍設備馬力不足以供應上訴人需求（即無法
    供應三臺冷凍櫃冷度保持攝氏零下二十度使用），系爭冷凍設備既無法達到冷凍
    產品冷凍冰存之預定效用，被上訴人自應負瑕疵擔保之責；上訴人總經理倪寶凌
    、會計鄧秀花均曾通知被上訴人有關系爭冷凍設備有瑕疵，被上訴人相應不理，
    倪寶凌即向鄭文雄表示欲退還系爭冷凍設備而為解除契約之意思表示，茲再以上
    訴狀繕本之送達，對被上訴人為解除契約之意思表示，而按買賣契約既已解除，
    被上訴人自不得再請求上訴人給付未付之貨款等語，資為抗辯。
三、查被上訴人主張上訴人係經營生鮮冷凍食品批發業，於九十二年七月二十二日，
    因原有二十五馬力之冷凍設備損壞，向被上訴人表示購買冷凍設備並要求立即安
    裝，經與被上訴人員工鄭文雄協商後，商定以十七萬元為買賣價金，購買系爭冷
    凍設備，鄭文雄旋於當日完成交貨及安裝事宜；被上訴人於翌日派員赴上訴人公
    司收款並請上訴人簽出貨單，惟上訴人僅交付發票人甲○○之支票乙紙予被上訴
    人，並簽認出貨單，其餘十四萬元迄未給付等事實，業據被上訴人於原審提出吊
    車運費簽單、支票、出貨單等為證，且為上訴人所不爭執，自堪信為真實。又上
    訴人辯稱：系爭冷凍設備之馬力不足以供應上訴人之需求乙節，核與證人陳居福
    於原審中所證內容相符，且為被上訴人所不爭執（見原審九十二年十二月十九日
    言詞辯論筆錄，頁三七至三八），亦堪認為真實。是本件兩造間主要爭點厥為︰
    (一)被上訴人販售系爭冷凍設備予上訴人時，是否已告知系爭冷凍設備單獨使用無
    法滿足上訴人冷凍庫之需求？(二)上訴人以被上訴人應負物之瑕疵擔保責任而為解
    除契約之意思表示，是否合法？茲析述如次︰
  (一)鄭文雄於原審證稱：當時經由倪寶凌朋友陳先生介紹後，倪寶凌打伊行動電話要
    求伊過去看看上訴人壞掉的冷凍設備，伊發現是壓縮機壞掉，遂與林明義、倪寶
    凌在現場商談如何處理，伊告訴倪寶凌需要十五馬力及二十二馬力各一臺，以為
    應付，價格共約二十餘萬元，嗣因雙方價格談不攏，倪寶凌即請伊先調二十二馬
    力的三菱中古冷凍機一臺，以便將冷凍產品冰存，價格決定為一十七萬元，伊馬
    上回公司調了系爭冷凍設備到現場安裝處理，系爭冷凍設備送至現場時，倪寶凌
    也在場並未表示意見，伊將原有壞掉的二十五馬力冷凍設備拆下擺在旁邊，倪寶
    凌要求伊將上訴人原有冷凍設備搬回修理，因上訴人的冷凍庫太大，原來冷凍設
    備的馬力不夠，待修理好後，再把原有冷凍設備裝回，上訴人冷凍庫之冷度才足
    夠。當天伊等安裝處理到很晚，隔天早上再去跟上訴人收錢並順便檢查時，倪寶
    凌就開了一張三萬元的支票，並告稱其賸餘貨款過一、二天再給付被上訴人等語
    （見原審九十二年十二月十九日言詞辯論筆錄，頁三二至三三）。核與證人林明
    義於原審證稱：伊陪同鄭文雄去上訴人公司與倪寶凌接洽冷凍設備之安裝處理，
    伊等發現上訴人之冷凍設備壞掉，並告訴倪寶凌處理方式是用十五、二十二馬力
    的冷凍設備，由鄭文雄報價給倪寶凌，倪寶凌要求伊等先用二十二馬力的那一臺
    冷凍設備，幫上訴人救那些冷凍產品，伊等調貨後再回去安裝系爭冷凍設備時，
    倪寶凌也在現場，倪寶凌原本要求伊等將上訴人原有冷凍設備放在旁邊，後來又
    要求伊等將原有冷凍設備載回去修理，看看是否能修好，伊等當天安裝處理至晚
    上十一點半結束等語（見原審九十二年十二月十九日言詞辯論筆錄，頁三四），
    其中有關安裝處理時間、地點、冷凍設備馬力、倪寶凌提出如何處理原有冷凍設
    備之解法方法、當日安裝時間長短及在場之人等情節，大致相符。而按林明義雖
    曾為被上訴人員工，然其於九十二年十二月十五日原審上開言詞辯論期日作證前
    ，即已辦理離職，此有被上訴人提出勞工保險退保申報表一紙在卷可憑，應不可
    能與鄭文雄互通有無，已徵鄭文雄證述可採；況鄭文雄、林明義證述係經原審隔
    離訊問之結果，益堪認鄭文雄證述可採。此外，參以倪寶凌於上開言詞辯論期日
    除否認鄭文雄證述就系爭冷凍設備必須連同另一部十五馬力之冷凍設備一起安裝
    ，始符合上訴人之需求外，亦陳稱︰原有冷凍設備為二十五馬力，經朋友介紹鄭
    文雄來看，鄭文雄檢查後發現原有冷凍設備壓縮機壞掉，拿回去修理約一、二萬
    元，並告稱有一部中古機器可先賣給上訴人，雙方講好後，鄭文雄就回去調貨，
    系爭冷凍設備約下午五點多調來，伊也在場，原有冷凍設備則交由鄭文雄他們載
    回修理，伊不清楚鄭文雄他們安裝系爭冷凍設備到幾點，隔天有開一張三萬元之
    支票給鄭文雄等語（見原審卷宗頁三四至三五）相互以觀，足徵鄭文雄、林明義
    二人於原審證述情節應與事實相符。
  (二)上訴人雖辯稱，依常理而言，出售物品時，絕不可能主動將物品瑕疵告知對方；
    暨被上訴人若已主動告知其出售之系爭冷凍設備不足供應上訴人之冷凍需求，上
    訴人即不可能向被上訴人購買系爭冷凍設備云云。惟查，兩造就系爭冷凍設備買
    賣之洽談過程，已如前述，被上訴人既為系爭冷凍設備之出賣人，衡情為使上訴
    人能同時購買兩臺冷凍設備，以獲得更大收益，自會向被上訴人說明僅購買系爭
    冷凍設備，尚不足以滿足上訴人冷凍庫之需求，上訴人須另購買一臺十五馬力之
    冷凍設備，始能維持冷凍庫之冷度；況上訴人係經營生鮮冷凍食品批發業，倪寶
    凌亦擔任上訴人公司總經理職務，應有生鮮冷凍食品經營之相當經驗，其就上訴
    人經營項目所必需冷凍設備之條件，自甚知悉或無法諉為不知，其於上訴人原有
    冷凍設備壓縮機故障後，亟需購置其他冷凍設備以因應冷凍庫需求之際，對於系
    爭冷凍設備馬力是否符合需求，自必詳細詢問被上訴人；再上訴人原有冷凍設備
    即有二十五馬力，被上訴人所交付安裝之系爭冷凍設備僅二十二馬力，顯不足以
    滿足上訴人冷凍庫之需求。抑有進者，被上訴人於安裝翌日向上訴人請款時，上
    訴人會計人員亦於明確標示系爭冷凍設備馬力（即中古ＨＰ）之出貨單簽認屬
    實（見原審卷宗頁三五），有該二紙出貨單在卷（見原審卷宗頁八、四一）可稽
    ，且自該二紙出貨單以觀，上訴人會計人員僅註記「預付支票30,000 8/2 #6876
    1-9 LK0000000」（上訴人漏未蓋章），「預付支票30,000 8/2 #0000000」（上
    訴人已補正蓋章），「68761-9」為系爭冷凍設備買賣之統一發票號碼，「00000
    00」則為支票號碼乙節以觀，亦足徵上訴人於購置系爭冷凍設備時，即已知悉系
    爭冷凍設備不足以滿足上訴人冷凍庫之需求甚明。
  (三)此外，參以倪寶凌於原審陳稱︰系爭冷凍設備安裝一週後，確實發現有馬力不足
    之情形等語（見原審卷宗頁二十、二一）明確，顯與其於本院證稱︰系爭冷凍設
    備安裝翌日，上訴人即發現馬力不足云云有異，益徵倪寶凌之陳述前後不一，殊
    無足取。綜上所述，被上訴人於販售系爭冷凍設備予上訴人時，業已告知系爭冷
    凍設備單獨使用無法滿足上訴人冷凍庫之需求等情，洵堪認定。
  (四)至於上訴人會計鄧秀花雖於本院證稱︰購買系爭冷凍設備後第二天，現場人員表
    示冷度不夠，故伊曾打電話給鄭文雄，鄭文雄表示要到上訴人公司查看，後來鄭
    文雄是否有來上訴人公司，因伊在辦公室，不在現場，所以不清楚云云，惟為被
    上訴人所否認，倘參酌鄭文雄於安裝系爭冷凍設備翌日至上訴人公司領款並檢查
    系爭冷凍設備乙節，詳如前述，亦為兩造所不爭，暨倪寶凌於原審陳明︰出貨單
    係上訴人公司會計「麗琴」所寫等語（見原審卷宗頁三五）相互以觀，則鄧秀花
    既係上訴人公司會計，對於同為會計之「麗琴」於安裝系爭冷凍設備翌日交付鄭
    文雄三萬元支票等情，豈有不知之理！足徵鄧秀花於本院證述情節尚與事實不符
    ，洵難採為有利於上訴人之事實認定。
  (五)準此以解，被上訴人既已告知上訴人系爭冷凍設備馬力無法滿足上訴人冷凍庫之
    需求，自無庸負物之瑕疵擔保責任。上訴人以被上訴人應負物之瑕疵擔保責任而
    主張解除契約，於法不合，核屬無據。
四、按買受人對於出賣人有交付約定價金及受領標的物之義務，民法第三百六十七條
    定有明文。本件被上訴人既已依兩造之買賣契約交付系爭冷凍設備予上訴人，並
    已安裝完畢，而上訴人並無拒絕給付買賣價金之正當理由，已如前述，揆之前揭
    規定，上訴人自應依約給付被上訴人賸餘買賣價金十四萬元。從而，被上訴人基
    於買賣契約之法律關係，請求上訴人給付被上訴人十四萬元，及自起訴狀繕本送
    達翌日即九十二年八月二十七日起至清償日止，按週年利率百分之五計算之法定
    遲延利息，即屬正當，為有理由，應予准許。原審因而判命上訴人如數給付一十
    四萬元，及自九十二年八月二十七日起至清償日止，按週年利率百分之五計算之
    利息，並依職權宣告假執行，於法並無違誤。上訴意旨指摘原判決不當，求予廢
    棄改判，為無理由，應予駁回。
五、本件判決基礎已臻明確，兩造其餘攻擊防禦方法及舉證，核與判決結果無影響，
    爰不一一論述，附此敘明。
六、據上論結，本件上訴為無理由，依民事訴訟法第四百三十六條之一第三項、第四
    百四十九條第一項、第七十八條，判決如主文。
中　　　華　　　民　　　國　　九十三　　年　　　七　　　月　　 三十　　 日
~B民事第二庭
~B    審判長法  官　李昭彥
~B          法　官　楊筑婷
~B          法　官　劉定安
右為正本係照原本作成。
本判決不得上訴。
中　　　華　　　民　　　國　　九十三　　年　　　七　　　月　　 三十　　 日
~B      法院書記官　王壹理
